最高法院刑事判決　　　　　　　九十六年度台上字第五八二號
上　訴　人　甲○○
選任辯護人　鐘律師
上列上訴人因殺人案件，不服台灣高等法院中華民國九十三年三
月三日第二審判決（九十二年度上訴字第三九七二號，起訴案號
：台灣台北地方法院檢察署九十一年度偵字第二四八六一號），
提起上訴，本院判決如下：
    主  文
上訴駁回。
    理  由
按刑事訴訟法第三百七十七條規定：上訴於第三審法院，非以判
決違背法令為理由，不得為之。是提起第三審上訴，應以原判決
違背法令為理由，係屬法定要件。如果上訴理由狀並未依據卷內
訴訟資料，具體指摘原判決不適用何種法則或如何適用不當，或
所指摘原判決違法情事，顯與法律規定得為第三審上訴理由之違
法情形，不相適合時，均應認其上訴為違背法律上之程式，予以
駁回。本件原判決撤銷第一審之科刑判決，改判論上訴人甲○○
以殺人罪，處有期徒刑拾年。係依憑上訴人之部分自白（坦承於
原判決認定之時、地，在其女友即被害人翁秀卿住處之浴室內，
其手持之水果刀刺入被害人背部及前胸，致被害人不治死亡等事
實不諱），及證人即上訴人與被害人之友人孔仙美、賴怡宇於第
一審（證明：案發前上訴人與被害人即為分手之事而起爭執，嗣
因上訴人尿急，被害人帶同上訴人至被害人住處如廁，表示馬上
下樓，伊等遂在其住處外之樓下等候等情）、鑑定證人即法務部
法醫研究所顧問法醫師陳明宏於第一審（證稱：「如果死者只有
一處刀傷，有可能是死者自己去靠的，但是有二處穿刺傷，就不
太可能，因為她的傷勢是比較嚴重，第一次傷後應無餘力再靠第
二次。」等語）、警員卞小明於第一審（證明：上訴人主動對伊
表明被害人係其誤殺等情）等證言，並參酌被害人背部及前胸骨
部各受穿刺刀傷，均深入胸腔，且因右胸部穿刺刀傷，造成升主
動脈穿刺心包填塞，致休克死亡等情，業據檢察官督同檢驗員相
驗被害人之屍體，製有勘驗筆錄、相驗屍體證明書及驗斷書可按
，並經法務部法醫研究所鑑定無訛，有該所民國九十二年二月七
日（九一）法醫所醫鑑字第一七九五號鑑定書可佐。又上訴人案
發時穿著之背心，經送內政部警政署刑事警察局鑑驗，認其上血
跡與被害人ＤＮＡ─ＳＴＲ型別相同，有該局九十二年一月七日
刑醫字第０九一０三三四一０七號鑑驗書附卷可查；復有上訴人
行兇所用之水果刀一把及相關照片等在卷可佐等證據資料，而為
論斷，已敘明其所憑之證據，並說明其認定上訴人係基於殺人之
犯意而為本件犯行，及應依自首之規定減輕其刑之理由。而以上
訴人否認有殺人之故意，辯稱：伊與被害人一向感情濃厚，並無
殺人動機，當時在被害人住處，因被害人要求其返還住處鑰匙未
果，即持水果刀向其揮舞並緊跟至浴室，雙方在浴室拉扯，伊為
求防衛，右手奪下刀子並正面抱住被害人，被害人推開伊時刀子
先刺入被害人背部，嗣被害人又撲上來欲搶其刀子，混亂中刀子
刺入被害人前胸，被害人之二處刀傷均是被害人自己靠上而刺入
等語，為卸責之詞，不足採取，亦已依憑卷證資料，在理由內詳
加指駁。從形式上觀察，原判決並無足以影響判決結果之違法情
形存在。上訴意旨略稱：(一)、依卷附照片顯示，上訴人之右環指
有一處傷口，此可證明本件確係被害人持刀欲刺上訴人，上訴人
為奪下該刀而受傷；又現場浴室之毛巾架亦經扯斷，足見當時上
訴人與被害人為奪刀而發生大力拉扯，均可印證上訴人所辯與事
實相符，原判決未詳加調查說明，難謂適法。(二)、法醫師陳明宏
曾另證稱：以扣案之水果刀，不用很大之力氣，即可輕易刺入人
體之心包膜等語，原判決竟認上訴人係基於殺人之犯意，「猛刺
」被害人致死，顯有認定事實不憑證據之違法。(三)、被害人經常
表示分手，然僅係其口頭上之慣語，上訴人並不以為意；且案發
之前，伊二人係牽手進入被害人住處，被害人受傷送醫後，上訴
人亦跪求醫師盡力搶救被害人，實無殺害被害人之動機及故意，
原審採證認事均違背法令等語。惟查：(一)、刑事訴訟法第三百七
十九條第十款所稱應於審判期日調查之證據，係指客觀上為法院
認定事實及適用法律基礎之證據而言。上訴人於案發後，經警發
覺其右環指受有輕微裂傷（見外放之命案現場勘查報告卷內編號
一三五號照片），暨案發現場之毛巾架扯斷（見同上卷內編號十
七、十八號照片）等情，均與上訴人有無殺害被害人之犯行，並
無必要之關聯性，顯然無從因此動搖原判決認定之犯罪事實，足
見非屬上述情形之證據，原審未為調查，不能謂有前開第十款之
違法情事；原判決未說明無須調查之理由，因不生影響於判決之
結果，依刑事訴訟法第三百八十條之規定，仍不得執以指摘，資
為適法之第三審上訴理由。(二)、法醫師陳明宏於第一審證稱：「
不用很大的力氣就可以刺進去」（見第一審重訴卷第一一四頁）
，與原判決理由記載：「被告（即上訴人）係基於殺人之犯意，
持刀猛刺被害人致死」（見原判決第四頁，理由一之(二)末二行）
各等語，其所謂「不用很大的力氣」或「猛刺」均係相對性之形
容用語，二者遣詞固有不同，然原判決此部分係在說明上訴人手
持利刃，用力未加節制而以相當之力道刺入被害人要害，致被害
人死亡之意旨甚明，則與前揭證言並非互不相容，核與判決理由
矛盾之違法情形尚不相當，自不容妄加指摘，而據為適法之第三
審上訴理由。(三)、上訴人與被害人之關係及其犯罪後之態度，僅
係法院科刑時所應注意審酌之事項，並非判斷其有無犯罪故意之
準據，非可據以指摘原判決認定其有殺人之犯意為違背法令之原
因；其餘上訴意旨則置原判決之明白論斷於不顧，仍持原判決已
說明理由而捨棄不採之陳詞辯解，全憑己見，再為單純之事實上
爭執；並就與判決本旨無關之枝節事項，及屬於事實審法院採證
認事職權之行使，任意指摘，難謂已符合首揭法定之第三審上訴
要件。其上訴違背法律上之程式，應予駁回。
據上論結，應依刑事訴訟法第三百九十五條前段，判決如主文。
中　　華　　民　　國　九十六　年　　一　　月　二十六　日
                      最高法院刑事第六庭
                          審判長法官  林　增　福
                                法官  邵　燕　玲
                                法官  張　清　埤
                                法官  陳　世　雄
                                法官  蔡　國　在
      本件正本證明與原本無異
                                      書  記  官
中　　華　　民　　國　九十六　年　　二　　月　　二　　日
                                                    G
